【裁判字號】    92,訴,48
【裁判日期】    920422
【裁判案由】    誣告
【裁判全文】
台灣苗栗地方法院刑事判決                            九十二年度訴字第四八號
    公  訴  人  臺灣苗栗地方法院檢察署檢察官
    被      告  甲○○
右列被告因誣告案件，經檢察官提起公訴（九十一年度偵字第一五三０號），本院判
決如左：
    主  文
甲○○無罪。
    理  由
一、公訴意旨略以：被告甲○○於民國九十一年一月二十三日晚上，受案外人邱紹益
    之託，以新臺幣五百元之代價，代為發送攻擊苗栗縣縣議員候選人邱紹俊（即邱
    紹益之兄）之傳單。而邱紹俊因事先得知上情，乃於同年月二十二日晚上十一時
    許，向苗栗縣警察局通霄分局刑事組報案，並同年月二十三日晚上，另請丁○○
    持前揭報案之「苗栗縣警察局受理刑事案件報案三聯單第二聯」（以下簡稱報案
    三聯單）影本，前往甲○○住處要求其交出上開傳單。丁○○於同年月二十三日
    晚上十一時許，與甲○○之堂妹丙○○○共同前往甲○○位於苗栗縣通霄鎮通南
    里三鄰四十二號之住處，並出示上揭之三聯單影本，另告知甲○○該案已報警及
    散發該傳單可能涉犯公職人員選舉罷免法等語。詎甲○○明知丁○○為遊覽車司
    機並非警察人員，亦明知其堂妹丙○○○非為警察人員，且於九十一年一月二十
    三日晚上十一時許，丁○○及丙○○○並無冒充警察人員行使職務之情，竟意圖
    使丁○○、丙○○○受刑事處分，而於翌日即九十一年一月二十四日上午九時十
    五分許，前往苗栗縣警察局通霄分局通霄派出所誣指「丁○○及丙○○○於九十
    一年一月二十三日晚上十一時許，在其住處自稱係便衣少年組人員，取走傳單一
    批」，而誣告丁○○及丙○○○涉有僭行公務員職權罪嫌，致丁○○及丙○○○
    遭苗栗縣警察局通霄分局以僭行公務員職權罪嫌移送偵查，經告訴人丁○○提出
    告訴，因認被告涉犯刑法第一百六十九條第一項誣告罪嫌等語。
二、按犯罪事實應依證據認定之，無證據不得推定其犯罪事實，又不能證明被告犯罪
    者，應諭知無罪之判決，刑事訴訟法第一百五十四條、第三百零一條第一項分別
    定有明文。再認定犯罪事實所憑之證據，無論直接或間接證據，其為訴訟上之證
    明，須達於通常一般之人均不致有所懷疑，而得確信其為真實之程度者，始得據
    為有罪之認定，倘其證明尚未達到此一程度，而有合理之懷疑時，尚難作為有罪
    之認定基礎（最高法院三十年上字第八一六號、四十年台上字第八六號、七十六
    年台上字第四九八六號判例參照）。又誣告罪之成立，以主觀上明知所訴事實係
    虛偽為要件，亦即，以告訴人所訴被訴人之事實必須完全出於虛構為要件，若有
    出於誤會或懷疑有此事實而為申告，以致不能證明其所訴之事實為真實，縱被訴
    人不負刑責，而告訴人本缺乏誣告之故意，亦難成立誣告罪名（最高法院四十四
    年台上字第八九二號判例意旨參照）。
三、訊據被告甲○○堅詞否認有何誣告犯行，辯稱：案發當時視線不良，伊視力、聽
    力均不佳，致無法認出丁○○，因丁○○拿出一張白單子自稱是便依刑警，伊妻
    子乙○○○遂將伊準備發送之宣傳單交由丁○○取回，翌日至派出所報案，是想
    取回被拿走之宣傳單等語。經查：
（一）被告固坦承於九十一年一月二十四日上午九時十五分許，前往苗栗縣警察局通
      霄分局通霄派出所申告：丁○○於九十一年一月二十三日晚上十一時許，在其
      住處自稱係便衣少年組人員，遂與丙○○○一起取走傳單一批等情，致丁○○
      及丙○○○遭苗栗縣警察局通霄分局以僭行公務員職權罪嫌移送偵查，此有告
      訴筆錄一份、苗栗縣警察局通霄分局刑事案件報告書一份在卷可稽，惟觀以被
      告申告內容，係指稱：丁○○手持一紙白色文件，自稱是便依刑警，而取走宣
      傳單，丙○○○係一起陪同前往等語（參見偵卷第六至第八頁筆錄），則被告
      當時申告僭行公務員職權之人應係丁○○，而非丙○○○，起訴書認被告亦誣
      告丙○○○僭行公務員職權等語，應屬誤會。而告訴人丁○○於九十一年一月
      二十三日晚十一時計，確有前往被告甲○○住處外，並提示報案三聯單影本一
      紙，向被告表示代人發送有關苗栗縣縣議員候選人邱紹俊之宣傳單係違反選舉
      罷免法之東西，請被告交出來不要再發送，已據告訴人陳述明確，核與證人即
      陪同告訴人前往被告住處之被告堂妹丙○○○證述情節相符。然當時被告住處
      外之燈光因遭竹子遮住不是很亮一情，除經被告一再陳明在卷，亦經證人丙○○○證述屬實（參見本院卷第三三頁筆錄）；而被告與告訴人並不熟識，此經
      告訴人陳述：約在三、四年前，被告曾搭過伊駕駛之遊覽車一次，及一起玩過
      象棋一次，有見過面等語（參見本院卷三七至三九頁筆錄），佐以被告於案發
      當時已年滿六十一歲，左眼看不清楚，聽力亦不佳等情，除經被告供明，核與
      證人即被告之妻李羅玉卿證述：被告有一點重聽，一眼看不清楚等語（參見偵
      卷第四六頁筆錄），並有被告年籍資料，勘驗照片二幀附卷可參（附於本院卷
      第六七），則被告於深液十一時許，經人手持一紙報案三聯單突然造訪，且告
      以其代人散發宣傳單係違法行為，請交出宣傳單來等語，被告在視線不佳情況
      下，一時未認出該人即為丁○○，而認該人應為職司調查案件之警察人員，依
      案發當時之客觀情狀，是有此可能。
（二）告訴人丁○○亦自承：於前揭時、地，經伊出示報案三聯單，並與被告對話後
      ，被告之妻乙○○○有將宣傳單交由伊取走等語（參見偵卷第九頁反面警訊筆
      錄），核與證人丙○○○、乙○○○證述情節相符（參見偵卷第十三頁、第十
      四頁反面筆錄），則告訴人丁○○於前揭時、地，在提示報案三聯單後，取走
      被告持有中之宣傳單一批，應甚明確。因搜索、扣案，依法僅得由法官、檢察
      官、檢察事務官、司法警察官或司法警察執行（刑事訴訟法第一百二十八條之
      二、第一百三十六條規定參照），則被告在案發時、地，會任令其妻乙○○○
      將宣傳單一批交由告訴人取走，其供稱：主觀上認為告訴人當時是有權扣押該
      等宣傳單之便衣警察等語，應與實情相符。
（三）綜上所述，依告訴人丁○○之指訴及證人丙○○○之證述，案發時，告訴人雖
      無自稱係便依刑警而故意冒充警員行使職務之情事，惟被告於深夜十一時許，
      在其住處，經人手持一紙單子突然造訪，且告以其散發宣傳單係違法行為，請
      交出宣傳單來等情觀之，被告在視線不佳情況下，而誤認為該人應為警察人員
      ，始由告訴人取走其持有中之宣傳單，應可認定。則參諸前揭說明，難認被告
      主觀上明知所訴事實之完全出於虛構為要件，應係出於誤會認為有此事實而為
      申告，其所為即與刑法上誣告罪之構成要件不符，應為被告無罪之諭知。
據上論斷，應依刑事訴訟法第三百零一條第一項，判決如主文所示。
本案經檢察官黃棋安到庭執行職務。
中      華      民      國    九十二   年      四       月    二十二    日
                             臺灣苗栗地方法院刑事第二庭
                                          法  官   黃賢婷
右正本證明與原本無異。
如不服本判決，應於判決送達後十日內向本院提出上訴狀( 應附繕本 )，上訴於臺灣
高等法院台中分院。
                                          書記官   周巧屏
中      華      民      國    九十二   年      四       月    二十四    日


司法院資訊處製作；財團法人民間司法改革基金會備份。
